臺灣臺北地方法院刑事判決
111年度訴字第315號
公  訴  人  臺灣臺北地方檢察署檢察官
被      告  費聿偉



上列被告因家庭暴力罪之傷害案件，經檢察官提起公訴（110年
度偵字第9915號），被告於準備程序中就被訴事實為有罪之陳述
，經合議庭裁定由受命法官獨任進行簡式審判程序，並判決如下
：
    主  文
費聿偉犯傷害直系血親尊親屬罪，處有期徒刑陸月。並應於刑之
執行完畢或赦免後，令入相當處所，施以監護貳年。
    事  實
一、費聿偉與甲○○○為○○，雙方具有家庭暴力防治法第3條第3款
    所定之家庭成員關係。費聿偉竟於民國110年3月2日19時20
    分許，基於傷害直系血親尊親屬身體之犯意，在臺北市○○區
    ○○路0段000巷00弄00號住處內，先將甲○○○推下階梯，並徒
    手毆打甲○○○頭部及掐住甲○○○頸部數次，致甲○○○受有頭部
    、顏面部大片瘀青腫脹、血泡、雙眼腫脹、雙耳瘀青、後頸
    瘀青、雙手瘀青等傷害。
二、案經甲○○○訴由臺北市政府警察局文山第二分局報告臺灣臺
    北地方檢察署檢察官偵查起訴。
    理  由
一、本案被告費聿偉所犯刑法第280條之罪，非屬死刑、無期徒
    刑、最輕本刑為3年以上有期徒刑之罪，或高等法院管轄第
    一審之案件，被告於本院準備程序進行中，就被訴事實為有
    罪之陳述，經告以簡式審判程序之旨，並聽取檢察官、被告
    之意見後，本院合議庭裁定由受命法官獨任改依簡式審判程
    序進行審理，是本案之證據調查，依刑事訴訟法第273條之2
    規定，不受同法第159條第1項、第161條之2、第161條之3、
    第163條之1及第164條至第170條規定之限制，合先敘明。
二、上開犯罪事實，業據被告於本院準備程序及審理時均坦承不
    諱（本院卷第367、374頁），核與證人即告訴人甲○○○於偵
    查中之證述大致相符（偵字卷第73至75頁），並有臺北市立
    萬芳醫院受理家庭暴力事件驗傷診斷書、家庭暴力通報表、
    本院110年度緊家護字第4號緊急保護令各1份及告訴人傷勢
    照片10張可憑（偵字卷第27至33、43至45、67至68頁），足
    認被告前揭任意性自白與事實相符，應堪採信。是以，本案
    事證明確，被告犯行洵堪認定，應依法論科。
三、論罪科刑：
㈠、按家庭暴力者，謂家庭成員間實施身體或精神上不法侵害之
    行為；家庭暴力罪係指家庭成員間故意實施家庭暴力行為而
    成立其他法律所規定之犯罪，家庭暴力防治法第2條第1款、
    第2款分別定有明文。被告與告訴人為○○，已如前述，其等
    間自有家庭暴力防治法第3條第3款所稱之家庭成員關係。是
    核被告所為，係犯刑法第280條、第277條第1項之傷害直系
    血親尊親屬罪，並應依刑法第280條之規定加重其刑至2分之
    1。又被告對告訴人所為之傷害直系血親尊親屬犯行，雖同
    時亦屬家庭暴力防治法第2條第2款之家庭暴力罪，惟本條款
    之罪並無罰則規定，因此應僅依刑法傷害直系血親尊親屬罪
    論處。另被告所為將告訴人推下階梯、歐打告訴人頭部及掐
    住告訴人頸部等犯行，均係於密切接近之時地實施，且係侵
    害同一被害人法益，各行為之獨立性極為薄弱，依一般社會
    健全觀念，在時間差距上難以強行分開，應視為數個舉動之
    接續施行，論以接續犯之一罪。
㈡、再經本院調閱被告相關就醫資料，其於案發後經警消送往國
    防醫學院三軍總醫院（下稱三總）北投分院，經診斷為罹患
    非特定思覺失調症，自述大學畢業後開始有幻聽，獨自1人
    時會怒罵髒話及怪異行為，又因其仍有妄想症狀（感覺前途
    被他人惡意擺布，自己對人類會有偉大貢獻等）遂轉回三總
    北投分院持續住院，迄110年10月27日因持續對家屬有嚴重
    暴力危險而轉至衛生福利部八里療養院（下稱八里療養院）
    急診，經評估後入院治療，住院其間情緒淡漠無明顯起伏，
    且行為退縮，平日皆躺床休息而無人際互動，並接受藥物、
    心理及行為治療，現仍服用治療思覺失調症、鬱症、帕金森
    氏症等疾病相關藥物等情，有八里療養院111年5月18日八療
    病歷字第0000000000號函、三總111年5月23日院三醫資字第
    0000000000號函、三總北投分院111年5月20日三投行政字第
    0000000000號函、暨所附病歷、護理紀錄各1份及被告庭呈
    三總北投分院藥袋6份可考（本院卷第29至171、175至240、
    241至342、379至388頁），由此可知被告長期以來確有精神
    疾患，且由其前開就醫資料觀之，其與社會交流之能力雖未
    完全喪失，但顯然與一般人有相當大之落差，於上開精神疾
    患發作時，對於人際互動之觀念及如何控制行為舉止均會受
    有影響。是以，本院依據上開資料，認被告於本案發生時，
    對其辨識行為違法之能力應有顯著減低之情況，爰依刑法第
    19條第2項規定，減輕其刑，並依法先加後減之。
㈢、爰以行為人之責任為基礎，審酌被告與告訴人為○○，雙方因
    故發生衝突，其竟未能克制自身情緒，率爾將告訴人推下樓
    梯，並毆打、掐住告訴人，致告訴人因此受有頭部、顏面部
    大片瘀青腫脹、血泡、雙眼腫脹、雙耳瘀青、後頸瘀青、雙
    手瘀青等傷害，實有不該；考量其前案紀錄、犯罪動機、手
    段、目的、犯後態度、前述身心狀況，及其於本院審理時自
    述學歷為大學畢業、現為臨時工、經濟狀況小康、不需扶養
    任何人（本院卷第374頁）；兼衡告訴人於偵查時陳稱：醫
    生判定被告有精神疾病，希望被告可以繼續接受治療（偵字
    卷第75頁），告訴代理人即被告胞妹乙○○則請求給予被告最
    嚴重之審判（審訴字卷第90頁）等一切情狀，量處如主文主
    刑部分所示之刑。又本案被告係對於直系血親尊親屬犯刑法
    第277條第1項之傷害罪，依同法第280條規定加重其刑後，
    法定最重本刑為7年6月以下有期徒刑之罪，即與刑法第41條
    第1項所定得易科罰金之要件「最重本刑為5年以下有期徒刑
    以下之刑之罪」不符，故被告雖受6月以下有期徒刑之宣告
    ，自不得諭知易科罰金之折算標準，惟仍得依同法第41條第
    2項折算規定，易服社會勞動，附此敘明。
㈣、監護處分部分：
　⒈另按有第19條第2項及第20條之原因，其情狀足認有再犯或有
    危害公共安全之虞時，於刑之執行完畢或赦免後，令入相當
    處所，施以監護。但必要時，得於刑之執行前為之，刑法第
    87條第2項定有明文。衡諸監護處分性質上有監禁與保護之
    雙重意義，一方面使受處分人與社會隔離，以免危害社會，
    他方面給予適當治療，使其回歸社會生活，法院依刑法第19
    條第2項之規定而減輕其刑者，衡酌行為人之危險性，認除
    有再犯或危害公共安全之虞，為達到防衛社會之目的，有對
    其採取隔離、保護與治療措施之必要，始得一併宣告監護處
    分。
　⒉查被告業經本院認定罹有非特定思覺失調症之精神疾病，案
    發時辨識行為違法之能力應有顯著減低之情況，符合刑法第
    19條第2項之規定而予減輕其刑，已如前述。且依八里療養
    院函文及病歷記載，被告係因持續對家屬有嚴重暴力危險，
    方自三總北投分院轉至該院急診，又雖可配合服用藥物及病
    房活動，但仍欠缺病識感，思考邏輯怪異，評估家屬照顧困
    難等情，有八里療養院110年11月3日八療一般字第00000000
    00號函、111年5月18日八療病歷字第0000000000號函暨所附
    病歷各1份可佐（審訴字卷第113頁，本院卷第29至85頁）；
    另其經住院並長期接受治療後，精神狀況穩定，經轉介至私
    立奇岩康復之家（下稱康復之家）後，原經診斷之精神疾患
    尚稱穩定，居住康復之家期間無嚴重症狀發生等情，有八里
    療養院護理紀錄、康復之家111年5月10日奇字第000000000
    號函各1份可查（本院卷第27、169頁），足見其亟需專業醫
    療協助，始能控制、減輕病況，若未經妥善、持續之治療，
    實難以排除其對於家庭成員人身安全之危害；而因其接受治
    療後仍欠缺病識感，故尚有以強制力促其接受規律診療之必
    要。復參酌檢察官於本院審理時稱被告有就醫必要，建請審
    酌是否為保安處分（本院卷第375頁），被告並稱對於法院
    命接受監護或其他治療之處分沒有意見（本院卷第375頁）
    ，及康復之家稱可以協助被告到檢察官指定處所監護（本院
    卷第389頁）等節，認為維護被告之利益及避免對他人人身
    安全再次造成影響，實有實施監護之必要，爰依上述規定命
    其於刑之執行完畢或赦免後，令入相當處所，施以監護2年
    ，以利治療其精神疾病及收社會防護之效。
據上論斷，應依刑事訴訟法第273條之1第1項、第299條第1項前
段，判決如主文。
本案經檢察官邱舜韶提起公訴，檢察官謝奇孟到庭執行職務。
中　　華　　民　　國　　111 　年　　10　　月　　14　　日
　　　　　　　　　刑事第五庭    法　官　陳冠中
上正本證明與原本無異。 
如不服本判決應於收受送達後20日內向本院提出上訴書狀，並應
敘述具體理由；其未敘述上訴理由者，應於上訴期間屆滿後20日
內向本院補提理由書（均須按他造當事人之人數附繕本）「切勿
逕送上級法院」。告訴人或被害人如對於本判決不服者，應具備
理由請求檢察官上訴，其上訴期間之計算係以檢察官收受判決正
本之日期為準。 
                                書記官  涂曉蓉
中　　華　　民　　國　　111 　年　　10　　月　　17　　日
附錄本案論罪科刑法條：
中華民國刑法第277條
傷害人之身體或健康者，處5年以下有期徒刑、拘役或50萬元以
下罰金。
犯前項之罪，因而致人於死者，處無期徒刑或7年以上有期徒刑
；致重傷者，處3年以上10年以下有期徒刑。

中華民國刑法第280條
（傷害直系血親尊親屬罪）
對於直系血親尊親屬，犯第277條或第278條之罪者，加重其刑至
二分之一。